【裁判字號】    99,交簡上,150
【裁判日期】    990805
【裁判案由】    過失傷害
【裁判全文】
臺灣高雄地方法院刑事判決           99年度交簡上字第150號
上  訴  人  臺灣高雄地方法院檢察署檢察官
上  訴  人
即  被  告  甲○○
上列上訴人因被告過失傷害案件，不服本院交通法庭民國98年5
月5 日99年度審交簡字第2454號第一審刑事簡易判決（聲請簡易
判決處刑案號：98年度偵字第33505 號），提起上訴，本院管轄
之第二審合議庭判決如下：
    主  文
原判決撤銷。
甲○○犯過失傷害罪，處有期徒刑月，如易科罰金，以新臺幣
壹仟元折算壹日。
    事  實
一、甲○○於民國98年6 月20日下午3 時多許，無駕駛執照駕駛
    車牌號碼8937-LS 號自用小客車，沿高雄縣鳳山市○○○路
    由東往西方向行駛，於同日下午3 時30分許，行經該路段43
    號之1 處附近時，適有鍾秀娟騎乘車牌號碼XP5-157 號重機
    車，亦沿中山東路同向行駛在右側，而依當時天候晴、日間
    自然光線，視距良好，柏油道路乾燥無任何缺陷與障礙，行
    車路線為直行，客觀上並無不能注意之情狀，且汽車行駛時
    ，駕駛人應注意車前狀況及兩車併行之間隔，並隨時採取必
    要之安全措施，詎甲○○竟疏於注意及此，貿然駕駛上開小
    客車而未保持行車安全間隔，其駕駛車輛之右側車身遂擦撞
    同向鍾秀娟騎乘之機車左側車身，使丙○○於人車倒地後，
    因而受有頭部外傷併腦震盪、後枕腫、右下嘴角擦傷、右肘
    擦傷、左肘及前臂擦傷、腹部挫傷及右膝、右踝、右足、左
    膝擦傷、頸椎椎間盤突出合併神經壓迫等傷害，甲○○肇事
    後隨即逃逸現場（所涉肇事逃逸罪部分，經臺灣高等法院高
    雄分院以98年度交上訴字第79號判處有期徒刑柒月，緩刑肆
    年）。嗣經現場附近烤鴨店老闆吳柏翰見狀騎乘機車自後追
    趕，乃攜同甲○○返回肇事現場，而甲○○於有偵查犯罪權
    限之機關或人員僅知悉犯罪事實，尚不知悉犯罪人前，向前
    往現場處理之員警自首其犯罪而接受裁判。
二、案經鍾秀娟訴由臺灣高雄地方法院檢察署檢察官偵查起訴。
    理  由
壹、程序部分：
一、按被告於第二審經合法傳喚，無正當之理由不到庭者，得不
    待其陳述，逕行判決；對於簡易判決有不服之上訴者，得準
    用上開規定，刑事訴訟法第371 條及第455 條之1 第3 項分
    別定有明文。查本院於99年7 月22日審理期日傳票，已於99
    年7 月6 日，分別由被告同居人即月美境、受僱人即輝皇時
    代管理委員會管理員收受，有本院送達證書2 份在卷可稽（
    見本院卷第62、63頁），是本件被告經本院合法傳喚後，無
    正當理由未到庭，本院爰不待其陳述，而為一造辯論判決。
二、按被告以外之人於審判外之言詞或書面陳述，除法律有規定
    者外，不得作為證據。又被告以外之人於審判外之陳述，雖
    不符前4 條之規定，而經當事人於審判程序同意作為證據，
    法院審酌該言詞陳述或書面陳述作成時之情況，認為適當者
    ，亦得為證據，刑事訴訟法第159 條第1 項、第159 條之5
    第1 項分別定有明文。查本案認定事實所引用之卷證資料，
    除原已符同法第159 條之1 至第159 條之4 規定、及法律另
    有規定等傳聞法則例外規定，而得作為證據外，其餘卷證資
    料，並無證據證明係公務員違背法定程序所取得，檢察官及
    被告於審判程序中復均同意作為認定本件犯罪事實之證據，
    且本院審酌前揭陳述作成時之情況，並無違法取證之瑕疵，
    亦認以之作為證據為適當，是本件有關被告以外之人於審判
    外之言詞或書面陳述等供述證據，依前揭法條意旨，自均得
    為證據。
貳、實體部分：
一、上訴人即被告經本院合法傳喚，未於本院審理時到庭，惟上
    揭事實，迭據被告於警詢、偵訊及本院行準備程序時供承不
    諱，核與告訴人鍾秀娟於警詢、偵訊指訴之情節相符。並有
    道路交通事故現場圖、道路交通事故調查報告表（一）、（
    二）、現場照片13張、大東醫院診斷證明書、財團法人義大
    醫院診斷證明書、長庚醫療財團法人高雄長庚紀念醫院診斷
    證明書影本各1 紙在卷可稽，足徵被告自白與事實相符，堪
    信屬實。綜上，本件事證明確，被告過失傷害犯行，洵堪認
    定。
二、核被告所為，係犯刑法第284 條第1 項前段之過失傷害罪。
    被告未領有駕駛執照，仍駕車致人受傷部分，應依道路交通
    管理處罰條例第86條第1 項規定加重其刑。又被告雖事後肇
    事逃離現場，惟於有偵查犯罪權限之機關或人員僅知悉其犯
    罪事實，尚不知悉犯罪人前，經自後追趕之吳柏翰告知其肇
    事後，即與吳柏翰返回肇事現場，並向前往現場處理之員警
    自首，表示願意接受裁判之事實，業據被告陳述在卷，並有
    高雄縣政府警察局道路交通事故肇事人自首情形紀錄表、臺
    灣高等法院高雄分院98年度交上訴字第79號判決各1 份在卷
    可佐，堪認合乎自首之要件，爰依刑法第62條前段規定，酌
    予減輕其刑，並依法先加後減之。
二、原判決據以論處被告罪刑，固非無見。惟查，被告所犯過失
    傷害罪，已符合自首之要件，原審漏未審酌，且亦未及審酌
    告訴人另有「頸椎椎間盤突出合併神經壓迫」之傷害，均有
    未合。又按法院對有罪被告之科刑，為符合罪刑相當之原則
    ，以求個案裁判之妥當性，自應就該繫屬之個案依刑法第57
    條規定，審酌行為人及其行為等一切情狀，為整體之評價，
    使罪刑相當，輕重得宜。酌以告訴人於本院審理時指稱：其
    原本只是希望與被告和解。原本有談成，但要簽和解書就不
    見被告，被告又一直降低金額，原本談現金新臺幣（下同）
    35萬，總共80萬，其餘分期。後來要簽約時，被告就避不見
    面，之後又要求減價等語（見本院卷第71頁）。而被告經本
    院合法傳喚，亦未到庭一節，有報到單、審判筆錄各1 份在
    卷可參，益見告訴人前揭指訴非虛，難謂被告無拖延訴訟，
    藉以逃避賠償責任之情，是被告雖犯後坦承過失傷害犯行，
    仍難認有悔意，犯後態度不佳，且原審亦未審酌告訴人另有
    「頸椎椎間盤突出合併神經壓迫」之傷害，原審僅判處有期
    徒刑3 月，量刑顯然過輕。被告上訴意旨，指摘原判決量刑
    過重，顯非可取，另檢察官上訴意旨以量刑太輕，指適原判
    決不當，為有理由，且原判決既有上開可議之處，自屬無可
    維持，應由本院撤銷改判。爰審酌被告無照駕駛復未注意車
    前狀況，保持安全間隔，致生本件事故，告訴人因而受有前
    揭傷害，傷勢非輕，且被告迄今未與告訴人達成和解，亦未
    賠償分文，犯罪後雖坦承犯行，仍難認有悔意，犯後態度不
    佳等一切具體情狀，量處如主文第2 項所示之刑，並諭知易
    科罰金之折算標準，以資懲儆。
據上論斷，應依刑事訴訟法第455 條之1 第1 項、第3 項、第36
9 條第1 項前段、第364 條、第371 條、第299 條第1 項前段，
，道路交通管理處罰條例第86條第1 項，刑法第284 條第1 項前
段、第41條第1 項前段、第62條前段、第71條第1 項，刑法施行
法第1 條之1 ，判決如主文。
本案經檢察官乙○○到庭執行職務。
中    華    民    國    99    年    8     月    5     日
                    交通法庭  審判長法  官   鄭詠仁
                                    法  官   黃沛文
                                    法  官   謝枚霏
以上正本證明與原本無異。
不得上訴。
中    華    民    國    99    年    8     月    5     日
                                    書記官   楊馥如
附錄本判決論罪之法條全文
中華民國刑法第284條第1項前段
（過失傷害罪）
因過失傷害人者，處6 月以下有期徒刑、拘役或5 百元以下罰金
，致重傷者，處1年以下有期徒刑、拘役或5百元以下罰金。從事
業務之人，因業務上之過失傷害人者，處1年以下有期徒刑、拘
役或1 千元以下罰金，致重傷者，處 3 年以下有期徒刑、拘役
 或2千元以下罰金。

司法院資訊處製作；財團法人民間司法改革基金會備份。
